臺灣士林地方法院民事裁定
110年度抗字第268號
抗  告  人  黃正旻  
相  對  人  合迪股份有限公司

法定代理人  陳鳳龍  


上列當事人間本票裁定事件，抗告人對於中華民國110年8月31日
本院所為110年度司票字第8031號裁定提起抗告，本院裁定如下
：
    主  文
抗告駁回。
抗告程序費用新臺幣壹仟元由抗告人負擔。
    理  由
一、按「執票人向本票發票人行使追索權時，得聲請法院裁定後
    強制執行。」，票據法第123條定有明文。又本票執票人依
    上開法條之規定，聲請法院裁定許可對發票人強制執行，係
    屬非訟事件程序，法院僅就形式上審查是否准許強制執行，
    此項裁定並無確定實體上法律關係存否之效力，如發票人就
    票據債務之存否有爭執時，應由發票人提起確認之訴，以資
    解決（最高法院56年台抗字第714號、57年台抗字第76號裁
    定意旨參照）。再按「匯票上雖有免除作成拒絕證書之記載
    ，執票人仍應於所定期限內為承兌或付款之提示。但對於執
    票人主張未為提示者，應負舉證之責。」，票據法第95條亦
    有明文，該規定依同法第124條規定，於本票準用之。是本
    票內記載免除作成拒絕證書者，執票人仍應於所定期限內為
    付款之提示，僅主張執票人未為提示者，應負舉證之責而已
    ，並非謂執票人可不於所定期限內為付款之提示（最高法院
    最高法院71年度台上字第3671號裁定意旨參照）。
二、本件抗告意旨略以：相對人未曾向抗告人提示原裁定主文第
    1項所示之本票（下稱系爭本票），亦未陳明何時為付款之
    提示，且相對人於聲請狀未記載已提示及提示日期，原審法
    院應先調查其有無提示，原裁定未就相對人是否有提示本票
    一事予以調查，即以原裁定准許相對人強制執行之聲請，違
    反票據法第123、124條等規定及最高法院71年度台上字第36
    71號判決、72年度台上字第624號民事判決意旨，原裁定具
    有適用法規顯有錯誤之情事甚明等語，並聲明：原裁定廢棄
    。
三、經查，本件相對人主張執有抗告人於民國110年1月27日所簽
    發，面額新臺幣72萬元，到期日為110年6月29日，並免除作
    成拒絕證書之系爭本票，屆期經提示後未獲付款，爰依票據
    法第123條規定聲請裁定許可強制執行等情，業據相對人提
    出與其所述相符之系爭本票為證。而相對人於原審所提出之
    系爭本票，已具備本票應記載事項，合於票據法第120條規
    定，且發票名義人形式上亦為抗告人，故從形式上觀之，係
    屬有效之本票，並已屆到期日，相對人聲請裁定准許強制執
    行，原審據以准許，於法核無不合。至抗告意旨所陳相對人
    未提示系爭本票等語，然系爭本票載有「本票據免除作成拒
    絕證書」之文字，有系爭本票在卷可證，且相對人於民事本
    票裁定聲請狀上載明系爭本票經其於屆期為付款之提示，揆
    諸前開規定及說明，相對人即毋庸提出已為付款提示之證據
    ，而應由抗告人就其主張相對人未提示系爭本票一節，負舉
    證之責。惟抗告人迄今未能舉證以實其說，其此部分主張，
    自難採信。從而，抗告人執上開理由指摘原裁定不當，求予
    廢棄，為無理由，應予駁回。　　
四、爰裁定如主文。
中　　華　　民　　國　　110 　年　　11　　月　　29　　日
                  民事第一庭　法　官    林宜靜
以上正本係照原本作成。
本件裁定不得再為抗告。
中　　華　　民　　國　　110 　年　　11　　月　　29　　日
                              書記官    廖引鳳